【裁判字號】    89,上訴,944
【裁判日期】    890816
【裁判案由】    公共危險等
【裁判全文】
臺灣高等法院高雄分院刑事判決                    八十九年度上訴字第九四四號
    上訴人
    即被告  乙○○
右上訴人因妨害自由案件，不服台灣屏東地方法院八十九年度交易字第九一號中華民
國八十九年五月三十一日第一審判決（起訴案號：台灣屏東地方法院檢察署八十九年
度偵字第一二九八號），提起上訴，本院判決如左：
    主  文
上訴駁回。
乙○○緩刑參年。
    事  實
一、乙○○（一）於民國八十九年二月二十日中午十二時，在屏東縣麟洛鄉與友人飲
    酒，在酒後吐氣所含酒精濃度高達每公升○點七七毫克，已不能安全騎乘機車之
    情形下，竟仍騎乘車牌號碼ＰＬＳ二一九號機車上路，欲返回屏東市家中。（二
    ）於同日十四時二十分許，行經屏東市○○路屏東師範學院附設小學（以下簡稱
    師院附小）前，因在路上蛇行而遭駕駛Ｆ二五七八號大客車之丙○○按喇吧示警
    ，乙○○竟心生不滿，另行起意，先假裝將機車靠右行駛，於丙○○在後加速欲
    超越時，突然將機車騎至路中停下，擋住丙○○去路，以此脅迫方法妨害丙○○
    行使駕車行駛道路之權利，丙○○不得不煞車停下（乙○○並持放置在機車置物
    箱內之豬刀一把，欲衝上丙○○之大客車理論，丙○○見狀，趕緊將車門關上，
    因此而夾住乙○○腳部，乙○○憤而以所持之殺豬刀將車門玻璃打破，並將該刀
    丟向丙○○而丟中丙○○頭部，致丙○○受傷，然此毀損及傷害部分業據丙○○
    於偵查中撤回告訴）。（三）後來丙○○乘隙將大客車駛走，乙○○則騎機車欲
    回屏東市勝利里新振巷二十八之一號家中，不料至屏東市○○○路屏東消防隊前
    ，乙○○又與對向而來欲前往廣東路民和派出所報案之丙○○所駕大客車相遇，
    乙○○又另行起意，將機車放倒在馬路中，並自機車置物箱中持其所有之磨刀器
    一把，站在馬路上擋住丙○○去路，以此脅迫方法妨害丙○○行使其駕車行駛道
    路之權利，丙○○因此不得不逆向駛入對向車道以避開乙○○之威脅；嗣丙○○
    並將大客車駛往屏東縣警察局屏東分局民和派出所報案，乙○○亦騎機車尾隨在
    後，並將機車停在民和派出所對面，等待丙○○，經丙○○告知警員，而當場逮
    捕乙○○並扣得上開殺豬刀及磨刀器各一把。
二、案經屏東縣警察局屏東分局報請台灣屏東地方法院檢察署檢察官偵查起訴。
    理  由
一、訊據上訴人即被告乙○○酒後駕車之事實，坦承不諱，於警訊及原審偵審中亦同
    此供承無異，且有其吐氣酒精含量測試結果一紙（見警卷第八頁）在卷可按（測
    定值為每公升０．七七毫克），按刑法第一百八十五條之三規定服用酒類不能安
    全駕駛動力交通工具而駕駛者之犯罪，係屬抽象危險犯，不以發生具體危險為必
    要，參考德國、美國之認定標準，對於酒精濃度呼氣已達每公升○、五五毫克，
    或血液濃度達百分之○、一一以上，其肇事率為一般甲常人之十倍，認為已達「
    不能安全駕駛」之標準，準此，被告於前揭時間酒後駕車，其當時之酒精濃度已
    逾上開標準，應認已不能安全駕駛。被告此部分犯罪事證明確，其犯行洵堪認定
    。
二、另訊據被告乙○○，坦承在師院附小前，將機車駛至馬路上停下擋住丙○○去路
    ，及在屏東市○○○路屏東消防隊前，逆向行駛並將機車放倒在馬路中，擋住丙
    ○○去路等情，雖否認有持刀威脅丙○○停車，辯稱在勝利路消防隊前係其機車
    放倒時致刀子散落，被告並未拿刀出來云云。然查，右開事實業據被害人丙○○
    於警訊中指述歷歷，且被害人雖與被告於八十九年三月一日成立調解後，於同年
    三月三日偵查中撤回傷害、毀損部分之告訴，並於原審法院審理中表示不追究被
    告刑責，但仍於偵查及審理中堅指上情不移，再由被告於勝利路攔阻被害人未果
    後亦大膽追躡被害人至民和派出所前等情觀之，其蓄意脅迫被害人使不得自由行
    駛車輛之犯行應可理諭，此外復有磨刀器一把扣案及被告機車置物箱放滿各式刀
    具之照片附卷可資佐證，事證明確，被告上開妨害自由之犯行亦堪認定。
三、核被告所為，係犯刑法第一百八十五條之三服用酒類，不能安全駕駛動力交通工
    具而駕駛罪及同法第三百零四條以脅迫妨害人行使權利罪，其二度以脅迫妨害人
    行使駕車行駛道路之權利之犯行雖時間密接，然其係於回家途中又偶遇被害人而
    另行起意，應論以二個刑法第三百零四條之強制罪；公訴人雖認被告係自師院附
    小前一路騎機尾隨被害人至勝利路消防隊前，然訊據被告則辯稱其係返家途中巧
    遇被害人等語，訊據被害人丙○○亦供稱：「被告係對向來的，應該不是追來的
    」等語，且被害人自駛離師院附小後，（左轉）行經公園路遇到巡邏員警，經警
    告以至廣東路民和派出所作筆錄後，又（右轉）經自由路再（右轉）勝利路消防
    隊前始再度遇見被告，其路程多所轉折，並非被告所得預測，是認其係另行起意
    較為可採。被告所犯上開三罪，無裁判上一罪之關係，應分論併罰。
四、原審就此部分，依刑法第一百八十五條之三、第三百零四條第一項、第四十一條
    、第五十一條第五款、第三十八條第一項第二款、罰金罰鍰提高標準條例第一條
    前段、第二條，並審酌被告素行尚佳、惟緣自原因自由之行為，酒醉駕車，復因
    此隙故滋事、所生損害非輕及犯後態度良好並已取得被害人原宥等一切情狀，分
    別量處乙○○服用酒類，不能安全駕駛動力交通工具而駕駛，處有期徒刑貳月；
    又以脅迫妨害人行使權利，處有期徒刑參月；又以脅迫妨害人行使權利，處有期
    徒刑參月。磨刀壹把沒收；依法定其應執行有期徒刑陸月。並均諭知如易科罰金
    各以參佰元折算壹日之折算之標準。扣案磨刀器一把，係被告所有供犯罪所用之
    物，應依刑法第三十八條第一項第二款規定宣告沒收，另扣案之豬刀一把非違禁
    物，且係被告傷害被害人所用，然傷害部分業經撤回而未據起訴，自非供犯罪所
    用之物，不予宣告沒收。認事用法尚無不合，量刑亦稱妥適，被告上訴意旨並不
    否認犯罪，空言指摘原判決不當，並無可取，為無理由，應予駁回。
五、按公訴人雖認被告攔阻被害人丙○○大客車之行為係另犯刑法第一百八十五條第
    一項之壅塞陸路或以他法致生往來之危險罪等語，惟查被告因與被害人有嫌隙而
    以機車攔阻被害人所駕大客車，其主觀上當無以其行為致生公眾往來危險之故意
    ，客觀上又係對特定之人為之，原審法院認其所為尚不構成該罪，然因公訴人認
    此部分與前開強制罪部分有方法結果之牽連關係，為裁判上一罪，敘明不另為無
    罪之諭知。經核亦無不合。
六、查被告未曾受有期徒刑以上刑之宣告，有卷內前科表可查，經此偵審程序教訓，
    應知警惕諒無再犯之虞，本院認所宣告之刑，以暫不執行為適當，併諭知緩刑三
    年，以勵自新。
據上論斷，應依刑事訴訟法第三百六十八條、刑法第七十四條第一款，判決如主文。
本案經檢察官劉翼謀到庭執行職務。
中    華    民    國     八十九     年       八       月     十六       日
                              臺灣高等法院高雄分院刑事第四庭
                                  審判長法官  莊  鎮
                                        法官  陳吉雄
                                        法官  陳啟造
右甲本證明與原本無異。
檢察官對於刑法第一百八十五條第一項部分，如不服本判決，應於判決送達後十日內
向本院提出上訴書，其未述理由者並應於提出上訴書後十日內向本院補提理由書（
應附繕本)。
其他不得上訴。
                                      書記官  劉金萍
中    華    民    國     八十九     年       八       月     十八       日
本件論罪科刑法條：
刑法第一百八十五條之三
服用毒品、麻醉藥品、酒類或其他相類之物，不能安全駕駛動力交通工具而駕駛者，
處一年以下有期徒刑、拘役或三萬元以下罰金。
刑法第三百零四條第一項
以強暴、脅迫使人行無義務之事或妨害人行使權利者，處三年以下有期徒刑、拘役或
三百元以下罰金。
                                                                        Ｇ


司法院資訊處製作；財團法人民間司法改革基金會備份。
